【裁判字號】    97,財管,168
【裁判日期】    970912
【裁判案由】    指定遺產管理人
【裁判全文】
臺灣高雄地方法院民事裁定             97年度財管字第168號
聲  請  人  國泰世華商業銀行股份有限公司
法定代理人  甲○○
非訟代理人  乙○○
上聲請人聲請對被繼承人丙○○指定遺產管理人事件，本院裁
定如下：
  主  文
選任蘇志成律師為被繼承人丙○○（男，民國○○年○月○○○
日生，身份證統一編號：Ｚ 000000000）之遺產管理人
。
程序費用由被繼承人丙○○之遺產負擔。
  理  由
一、按「繼承開始時，繼承人之有無不明者，由親屬會議於1個
    月內選定遺產管理人，並將繼承開始及選定遺產管理人之事
    由，向法院報明。」、「無親屬會議或親屬會議未於前條所
    定期限內選定遺產管理人者，利害關係人或檢察官，得聲請
    法院選任遺產管理人，並由法院依前項規定為公示催告。」
    、又「先順序繼承人均拋棄其繼承權時，由次順序之繼承人
    繼承，其次順序之繼承人有無不明或第四順序之繼承人均拋
    棄其繼承權者，準用關於無人承認繼承之規定。」，民法第
    1177 條 、第1178條第2 項、第1176條第6 項分別定有明文
    。
二、聲請意旨略以：聲請人合法持有被繼承人丙○○於民國85年
    6 月19日簽發之本票乙紙，面額為壹佰柒拾伍萬元整，及自
    借款日之次月同日起依照本行訂定基本放款利率加碼0.4 ％
    計息，按月計付。經聲請人就被繼承人所有之不動產實行抵
    押權拍賣抵押物，被繼承人尚欠1,025,901 元，及自90 年9
    月7 日起計算之利息未為清償。惟被繼承人於95年5 月28日
    死亡，其繼承人均拋棄繼承權，而其親屬會議並未於一個月
    內選定遺產管理人，致聲請人對遺產無法行使權利，為確保
    聲請人之權利，茲提出本票影本及屏東地院91年執字第1809
    2 號分配表影本為證，請依民法第1178條第2 項指定被繼承
    人之遺產管理人等語。
三、經查：
（一）聲請人主張前揭事實，業據聲請人提出本院雄院高家切95
      繼字第1618號函影本、被繼承人丙○○繼承系統表、戶籍
      謄本及本票影本各1 份為證，並經本院依職權調取95年度
      繼字第1618號民事聲請拋棄繼承權卷宗核閱屬實。
（二）聲請人既對被繼承人丙○○有債權存在，聲請人為丙○○
      之債權人，自應屬利害關係人無訛。又被繼承人丙○○之
      繼承人，包括配偶潘葉秋梅、子女潘志祥及潘志柏、母親
      潘胡烈雲、姊潘淑貞、弟潘正輝、妹潘淑惠等，均已依法
      拋棄繼承，有上開拋棄繼承權卷宗附卷足憑；此外，復查
      無其他被繼承人丙○○之合法繼承人存在，則揆諸首揭法
      條之規定，被繼承人丙○○之遺產自應準用關於無人承認
      繼承之規定，而被繼承人丙○○之親屬會議並未於死亡發
      生之日起1 個月內選定遺產管理人呈報本院，是聲請人基
      於利害關係人之地位，向本院聲請選任丙○○之遺產管理
      人，當屬有據。
（三）本院審酌：被繼承人丙○○前揭現存之合法繼承人既均已
      依法拋棄繼承，本無義務就被繼承人丙○○之遺產再為管
      理，且由渠等既已行使法律所賦予之拋棄繼承權，可知其
      等顯已不願再與被繼承人丙○○之遺產有何糾葛。況擔任
      遺產管理人，主要係彙整被繼承人之財產，踐行被繼承人
      債權、債務之確認，將債權人債權、債務作適法合理之分
      配，並於有繼承人承認繼承時或遺產分配後尚有剩餘時，
      將遺產移交繼承人或國庫，且須熟悉相關法律程序及具備
      耐心及熱心進行遺產處分之相關程序，否則尚有稅捐相關
      法令之罰責，實非被繼承人之一般親屬或其中受有高等教
      育之知識份子卻不具遺產管理相關知識之人必然可勝任；
      經本院自高雄律師公會願意擔任法院遺產管理人名單中隨
      機選取蘇志成律師，以其專業知識乃有利於管理及處理被
      繼承人丙○○後續之遺產問題，爰選任蘇志成律師為被繼
      承人丙○○之遺產管理人。另因本件被繼承人丙○○之全
      部繼承人拋棄繼承而「準用」無人承認繼承之規定，並非
      繼承人有無不明之情形，是民法第1178條第1 關於承認繼
      承之公示催告，即無準用之餘，附此敘明。
四、依非訟事件法第157 條，裁定如主文。
中    華    民    國    97    年    9     月    12    日
                  家事法庭法  官  邱泰錄
正本係照原本作成。
如對本裁定抗告須於裁定送達後10日內向本院提出抗告狀。
中    華    民    國    97    年    9     月    12    日
                          書記官  廖美玲


司法院資訊處製作；財團法人民間司法改革基金會備份。
